臺灣高雄地方法院刑事判決　　　　　　　94年度交訴字第61號
公　訴　人　臺灣高雄地方法院檢察署檢察官
被　　　告　甲○○
上列被告因公共危險案件，經檢察官提起公訴（94年度偵字第
4931號），本院判決如下：
    主  文
甲○○駕駛動力交通工具肇事，致人傷而逃逸，處有期徒刑拾月
。
    事  實
一、甲○○於民國93年5 月19日4 時40分許，駕駛車牌號碼UJ-1
    615 號自小客車，沿台北縣永和市○○○路由西向東行駛，
    行經環河西路二段時，本應隨時注意車前狀況，及駕駛人駕
    駛汽車，應遵守道路交通標誌、標線、號誌之指示，且當時
    路面乾燥、無缺陷亦無障礙物，視距良好，並無不能注意情
    事，竟疏未注意，侵入對向車道逆向行駛 (由東向西），致
    順向行駛，由丙○○駕駛車牌號碼AUG -443號重型機車閃煞
    不及，雙方發生擦撞，丙○○人車倒地，受有右鎖骨骨折之
    傷害 (過失傷害部分未據告訴）。車禍發生後甲○○明知汽
    車駕駛人駕駛汽車肇事致人受傷，應即採取救護或其他必要
    措施，並向警察機關報告，不得駛離現場，竟惟恐被查獲，
    未曾下車察看即駕車逃逸。嗣經目擊證人孫郁嵐報警，始於
    該日9 時許，經警循線查獲甲○○將其所駕車輛停放於台北
    縣永和市○○路203 巷內。
二、案經臺灣板橋地方法院檢察署、臺灣台南地方法院檢察署呈
    請臺灣高等法院檢察署核令移轉臺灣高雄地方法院檢察署檢
    察官偵查起訴。
    理  由
壹、程序方面：
一、按被告以外之人於偵查中向檢察官所為陳述，除顯有不可信
    之情況者外，得為證據，同法第159 條之1 第2 項定有明文
    。偵查中對被告以外之人（包括證人、鑑定人、告訴人、被
    害人及共同被告等）所為之偵查筆錄，或被告以外之人向檢
    察官所提之書面陳述，性質上均屬傳聞證據。惟現階段刑事
    訴訟法規定檢察官代表國家偵查犯罪、實施公訴，依法其有
    訊問被告、證人及鑑定人之權，證人、鑑定人且須具結，而
    實務運作時，檢察官偵查中向被告以外之人所取得之陳述，
    原則上均能遵守法律規定，不致違法取供，其可信度極高，
    職是，被告以外之人前於偵查中已具結而為證述，除反對該
    項供述得具有證據能力之一方，已釋明「顯有不可信之情況
    」之理由外，不宜以該證人未能於審判中接受他造之反對詰
    問為由，即遽指該證人於偵查中之陳述不具證據能力。查本
    件證人丙○○、乙○○於檢察官偵查中所為之陳述，其未曾
    提及檢察官在偵查時有不法取供之情形，依上說明，其於偵
    查中之證言自均具有證據能力。
二、按被告以外之人（包括證人、鑑定人、告訴人、被害人及共
    同被告等）於審判外之陳述雖不符刑事訴訟法第159 條之1
    至之4 等四條之規定，而經當事人於審判程序同意作為證據
    ，法院審酌該言詞陳述或書面陳述作成時之情況，認為適當
    者，亦得為證據；當事人、代理人或辯護人於法院調查證據
    時，知有刑事訴訟法第159 條第1 項不得為證據之情形，而
    未於言詞辯論終結前聲明異議者，視為有前項之同意，同法
    第159 條之5 定有明文。本件證人丙○○、孫郁嵐均曾於警
    詢中為陳述，其性質雖屬傳聞證據，惟其未再於法院審理中
    為陳述，且查無符合同法第159條之1至之4等前四條之情形
    ，其等所為之上開警詢筆錄內容，經法院審理時予以提示並
    告以要旨，且各經檢察官、被告等人表示意見。當事人或辯
    護人已知上述筆錄乃傳聞證據，且均未於言詞辯論終結前對
    該等筆錄內容異議，依上開規定，其於警詢中之證言已擬制
    同意其有證據能力，本院審酌上開筆錄作成時，較無人情施
    壓或干擾，亦無不當取供之情形，認為以之作為本案之證據
    亦屬適當，是其於警詢中之證言自具有證據能力。
貳、實體方面：
一、訊據被告甲○○矢口否認有肇事逃逸犯行，辯稱：我當天係
    約凌晨4 時15分駕車由新莊往北二高方向行駛，當時我急著
    到木柵與我兒子交班開拖車，於經過大漢橋快速道路第二個
    交流道處輪胎爆胎，我未下車察看，即開下交流道要找店補
    輪胎, 因時間太早還沒人開店, 我才把車子停在中和的巷子
    內等輪胎店開門，我並非本件車禍之肇事者云云。經查：
  (一)被害人丙○○於93年5 月19日4 時40分許，駕駛車牌號碼AU
    G-443 號重型機車，沿台北縣永和市○○○路由東向西行駛
    ，行經環河西路二段時，其機車前車輪位置與一輛逆向行駛
    之自小客車左前車輪發生擦撞，致被害人丙○○人車倒地，
    受有右鎖骨骨折之傷害，且車禍發生後該自小客車未停車，
    繼續一路逆向駛離等情，已據證人即被害人丙○○於警詢（
    偵1 卷第16頁）、偵查（偵1 卷第67頁以下）中，證人即現
    場目擊證人孫郁嵐於警詢中（偵1 卷第17頁）證述明確，並
    有台北縣政府警察局永和分局交通分隊交通事故現場草圖（
    偵1 卷第8 頁）、道路交通事故調查報告表（偵1 卷第9頁
    ）、台北縣政府警察局永和分局處理交通事故現場照片30
    張（偵1 卷第22頁）在卷可稽，應堪信為真實。
  (二)證人即現場目擊證人孫郁嵐於警詢中證述：「當時我騎機車
    沿環河西路由東往西方向行駛，我先看到有一輛車由西往東
    沿環河西路往中正橋方向逆向行駛，我一看到對方自小客車
    逆向時我有立即閃避對方，當我車再往前騎的時候，我就看
    到我車前方有一輛機車及騎士倒在地上，於是我就停車下車
    去詢問倒地的傷者，我問他說你是不是被剛才那輛逆向的自
    小客車撞到，傷者就點頭表示對，於是我立刻回頭看那台逆
    向的自小客車，…，因為該自小客開的很快，所以我沒有記
    下車號，但警方所提供那台車的相片，後車尾的反光飾條跟
    我所看到的是一樣的，因為那個反光飾條非常特別，我一看
    到我就記得，因為那種車我很少看到」等情明確（偵1 卷第
    17頁以下），本院審酌被告當時所駕駛為克萊斯勒廠牌之車
    型（相片見偵1 卷第30 頁）， 其車尾係整條紅色之煞車燈
    連成一片，其車尾燈光飾條確實有別於坊間一般自小客車之
    車尾造型，證人經警方提示被告所駕汽車相片供其指認，證
    人能清楚明確指出被告所駕駛汽車之車尾特徵，是依證人孫
    郁嵐之上開證詞，堪認被告即是當時開車肇事之人。
  (三)本件車禍現場及被告所駕駛車輛為警查獲現場之採證、照相
    、測量及繪圖，係由台北縣政府警察局永和分局交通分隊警
    員乙○○到場處理，其到院具結證稱：「一般駕駛人在車子
    爆胎後都會下車查看, 但被告在車子爆胎後卻沒有下車查看
    ，不合常理。又被告說爆胎沿路要找輪胎行，但凌晨4 、5
    點，輪胎行那有開, 且被告沒有下車怎知輪胎爆胎。要找輪
    胎行應在爆胎地點，怎可能開了10公里找尋輪胎行，而爆胎
    地點，被告說是在板橋市○○路高架橋上，查獲地點在永和
    市，兩地相距約有10公里的距離」等情綦詳（本院卷第54
    頁），本院參酌被告為警查獲當時所駕駛汽車左前輪之爆胎
    照片（本院卷第31頁）可知，其輪胎變型扭曲嚴重，甚至已
    達輪胎脫離鋼圈之程度，衡諸常理，一般駕駛者如知有此爆
    胎情事，當不致於此情形下，再行駛10公里。又被告自承自
    己從26歲即開始當拖車司機，駕駛經驗豐富（本院卷第56頁
    ），被告於爆胎後不僅未停車察看，尚繼續行駛10公里遠，
    以致輪圈嚴重磨損，傷及輪圈致不堪使用，亦有違一般職業
    駕駛對爆胎係自行更換備胎之處理方式。再者，被告雖稱欲
    開車尋找輪胎行，然清晨4 、5 點未有輪胎行營業，應非被
    告所不知，且被告於檢察官訊問：「為何爆胎後還開10公里
    ？」被告答稱：「我找不到地方停」（偵2 卷第9 頁），然
    而清晨4 、5 點之時間，車流量理當稀少，豈會在10公里之
    路程中皆無法尋得停車位？是被告上開所辯非肇事逃逸之情
    節，顯違情理，尚難採信。而依警方所繪製之車禍現場與被
    告經警查獲之位置圖（見本院卷第42頁）可知，車禍地點與
    被告為警查獲之地點距離約為1800公尺，無論被告所駕車輛
    係自然爆胎或遭撞擊而爆胎，對照被告所駕車輛左前輪之受
    損情形，其係於爆胎後再行駛1800公尺，顯較被告所辯其於
    爆胎後再行駛10公里，較為可信。是被告係於肇事後逃逸18
    00公尺至永和市○○路巷內，應堪認定。
  (四)證人乙○○到院證稱：「依被害人所陳述他機車左前車頭與
    肇事車輛左前車輪發生撞擊, 與被告車子左前車輪受損位置
    相符。且現場地上留有二條刮地痕，若被害人的車子係被後
    方撞擊，有可能是機車刮地痕，但刮地痕在機車後面, 依車
    禍發生，證人之描述及被害人倒地處刮地痕來看，現場地上
    刮地痕寬度大約是小客車輪圈的寬度，如偵查卷附照片編號
    29、30相片所示，且該磨損是新的擦痕」等情（本院卷第54
    頁），核與證人即被害人丙○○於警詢時證述：「我行駛至
    肇事地點前約5 公尺處前，我看見在我車左前方突然有輛自
    小客車逆向而來，我見狀立即煞車並向右閃躲，因距離太近
    加上對方車速很快，結果我車前車輪的位置與對方自小客車
    左前車輪的位置發生擦撞而肇事，肇事後，對方將車輛駛離
    現場」之情節相符（見偵1 卷第17頁相符），並與警方對機
    車與汽車之採證相片相互吻合（相片參見偵1 卷第29、31、
    35、36頁）。是由上開證人有關兩車之撞擊點、兩車車輛受
    損情形及現場遺留之刮地痕等情節，亦堪認定被告為本件車
    禍之肇事者。被告雖辯稱，兩車若經強烈接觸碰撞，定然留
    下彼此漆料及零件碎片，且被告車輛亦無撞擊後扭曲變形之
    現象云云。惟本件證人即被害人丙○○已證稱：「本件對方
    左前車輪位置撞到我機車的前輪」等情明確，是若兩車之撞
    擊點是車輪，因車輪具有彈性，被告所駕車輛當不致於會有
    明顯撞擊痕跡，且觀察本件被害人之機車受損情形（偵1 卷
    第26頁），其於事故發生後之整體外觀尚稱完整，亦無嚴重
    扭曲變形之情形，亦可印證被害人之證言屬實，是被告此部
    分所辯，亦不足採。
  (五)證人乙○○於偵查中證稱：「（問：被告之小客車何處沾有
    青苔？）請容我在照片中以油性筆標示出位置，沾青苔處是
    被告車的右後輪，而且在肇事現場前10幾公尺的中間分隔島
    的牆上有青苔，被告的車可能就是沾上此牆上的青苔，而一
    般車禍的車，要沾到青苔並不容易，而被告的車卻沾有青苔
    ，可見是經過肇事地點」等情明確（偵1 卷第73頁），而被
    告所駕汽車右後輪胎上確沾有青治擦痕（相片見偵1 卷第33
    頁），現場分隔島上青胎擦痕確實與汽車輪胎位置高度相當
    （相片見偵1 卷第34頁），本院再審酌證人證述肇事汽車係
    逆向行駛，而被告右後輪之輪胎擦痕，亦符合現場肇事汽車
    逆向行駛右側車身及輪胎可能發生擦撞中間分隔島等情，益
    徵被告係本件駕車肇事之人。
  (六)綜上所述，被告所辯，不足採信，本案事證明確，被告上揭
    肇事逃逸犯行，堪予認定，應予依法論科。
二、核被告所為，係犯刑法第185 條之4 之肇事致人受傷而逃逸
    罪。爰審酌被告因違反道路交通安全規則而肇事，不僅造成
    被害人丙○○受有右鎖骨骨折之傷害，並於肇事後仍駕車逃
    逸，未對被害人施以必要之救護，行為惡性非輕，且被告於
    本院審理時，猶飾詞否認犯行，未見悔意，對被害人因本件
    道路交通事故所受之損害，亦未為任何之賠償等一切情狀，
    量處如主文所示之刑，以資懲儆。
據上論斷，應依刑事訴訟法第299 條第1 項前段，刑法第185 條
之4，判決如主文。
本案經檢察官陳怡利到庭執行職務。
中　　華　　民　　國　　94　　年　　8 　　月　　16　　日
                      交通法庭  審判長法　官  施柏宏
                                      法  官  洪能超
                                      法  官  陳億芳
以上正本證明與原本無異。
如不服本判決，應於送達後10日內，向本院提出上訴狀。
中　　華　　民　　國　　94　　年　　8 　　月　　16　　日
                                      書記官  吳金霞
附錄本案論罪科刑法條全文：
刑法第185條之4
駕駛動力交通工具肇事，致人死傷而逃逸者，處6 月以上5 年以
下有期徒刑。
